【裁判字號】    97,訴,212
【裁判日期】    970423
【裁判案由】    違反毒品危害防制條例
【裁判全文】
臺灣臺南地方法院刑事判決               97年度訴字第212號
公  訴  人  臺灣臺南地方法院檢察署檢察官
被      告  乙○○
上列被告因違反毒品危害防制條例案件，經檢察官提起公訴（97
年度撤緩毒偵字第12號、第13號），被告於本院準備程序中就被
訴事實為有罪之陳述，經本院合議庭裁定由受命法官獨任進行簡
式審判程序，判決如下：
    主  文
乙○○施用第一級毒品，累犯，處有期徒刑捌月，減為有期徒刑
肆月，如易科罰金，以銀元參佰元即新臺幣玖佰元折算壹日；又
施用第二級毒品，累犯，處有期徒刑肆月，如易科罰金，以銀元
參佰元即新臺幣玖佰元折算壹日，減為有期徒刑貳月，如易科罰
金，以銀元參佰元即新臺幣玖佰元折算壹日；又施用第一級毒品
，累犯，處有期徒刑柒月，減為有期徒刑月又拾伍日，如易科
罰金，以新臺幣壹仟元折算壹日。應執行有期徒刑柒月，如易科
罰金，以銀元參佰元即新臺幣玖佰元折算壹日。
    事實及理由
一、乙○○前因違反毒品危害防制條例（施用第一、二級毒品）
    案件，經本院民國94年2月16日94年度毒聲字第152號裁定送
    觀察、勒戒後，因有繼續施用毒品傾向，而經94年3月30日
    94 毒聲字第251號裁定令入戒治處所施以強制戒治，於94年
    11 月10日強制戒治執行完畢，並經臺灣臺南地方法院檢察
    署檢察官以94年度戒毒偵字第225號處分書為不起訴處分確
    定。又其前因違反肅清煙毒條例案件，經臺灣高等法院臺南
    分院於87年4月28日以87年度上訴字第548號判決判處有期徒
    刑3 年2月確定，於89年6月19日因縮短刑期假釋出獄，甫於
    90 年12月28日因保護管束期滿執行完畢。詎其於上開強制
    戒治執行完畢釋放後5年內，分別基於施用第一級毒品海洛
    因及第二級毒品安非他命之犯意，於95年5月27日某時，在
    其位於臺南縣龍崎鄉南坑村草埔坪1之2號住處，施用第一級
    毒品海洛因及第二級毒品安非他命各1次，嗣於95年5月30日
    經警得其同意採集尿液，送檢結果分別呈鴉片類（嗎啡）及
    安非他命類（甲基安非他命）陽性反應。其另基於施用第一
    級毒品海洛因之犯意，於95年9月21日9時許，在其位於臺南
    縣龍崎鄉南坑村草埔坪1之2號住處，施用第一級毒品海洛因
    1 次，而於同日向警方自首其上述施用毒品行為，並經其同
    意採集尿液，送檢結果呈鴉片類（嗎啡）陽性反應，而悉上
    情。
二、上開犯罪事實之證據：
（一）被告於警詢、檢察官偵查中，及本院審理時之自白。
（二）列管毒品人口尿液檢體採集送驗紀錄表、應受尿液採驗人
      尿液檢體採集送驗紀錄表、臺南市警察局第三分局偵辦乙
      ○○涉嫌毒品危害防制條例案送驗尿液及年籍對照表、長
      榮大學於95年5月30日出具之確認報告及95年9月21日出具
      之確認報告各1紙。
三、按海洛因經注射入人體後，約80%於24小時內自尿中排出，
    代謝物嗎啡之平均可檢出時限約為26小時，安非他命則約70
    %於24小時內自尿中排出、約90%於96小時內自尿中排出，而
    國內尿液中甲基安非他命之檢驗僅鑑定其是否呈陽性反應，
    尚無定其含量，且甲基安非他命成分之檢出與其投與方式、
    投與量、個人體質、採尿時間與檢測儀器之精密度等諸多因
    素有關，雖僅憑尿液中呈安非他命陽性反應，並無法確實推
    算吸食時間距採集時間之長短，惟依上述資料推斷，最長可
    能不會超過4日（參行政院衛生署藥物食品檢驗局81年9月8
    日（81）藥檢壹字第8114885號及同年2月8日（81）藥檢壹
    字第001156號函），佐以被告查獲採尿時間，及其尿液送驗
    均分別呈鴉片類（嗎啡）及安非他命類（甲基安非他命）陽
    性反應之結果，被告自白於前開時、地，施用第一級毒品海
    洛因及第二級毒品安非他命之犯行，足堪認定。
四、被告於95年4月27日施用第一、二級毒品行為後，94年2月2
    日修正公布之新刑法，已於95年7月1日施行，依修正後刑法
    第2條第1項：「行為後法律有變更者，適用行為時之法律。
    但行為後之法律有利於行為人者，適用最有利於行為人之法
    律。」之規定，被告於95年4月27日施用第一、二級毒品之
    行為，比較新舊法結果，應適用其行為時之法律，即修正前
    刑法之規定：
（一）數罪併罰定應執行刑，新法第51條第2款增訂罰金與死刑
      併予執行；第5款則提高多數有期徒刑合併應執行之刑不
      得逾30年，較之修正前同法條第2、5款，宣告死刑不執行
      他刑，以及多數有期徒刑合併應執行之刑不得逾20年之規
      定，自以舊法之規定有利於被告；且裁判確定前犯數罪，
      其中一罪在新法施行前者，亦同（最高法院95年度第8次
      刑事庭會議決議參照）。
（二）依修正前刑法第41條第1項前段：「犯最重本刑5年以下有
      期徒刑以下之刑之罪，而受6個月以下有期徒刑或拘役之
      宣告，因身體、教育、職業、家庭之關係或其他正當事由
      ，執行顯有困難者，得以1元以上3元以下折算1日，易科
      罰金。」，及修正前罰金罰鍰提高標準條例第2條（已刪
      除），就其原定數額提高為100倍折算1日之規定，被告行
      為時之易科罰金折算標準，最高應以銀元300元即新臺幣
      900元折算1日；而修正後之刑法第41條第1項前段則規定
      ：「犯最重本刑5年以下有期徒刑以下之刑之罪，而受6個
      月以下有期徒刑或拘役之宣告者，得以新臺幣1,000元、
      2,000元或3,000元折算1日，易科罰金。」，比較新舊易
      科罰金折算標準，自以修正前之規定，較有利於被告。
（三）修正後刑法第47條、第49條關於累犯之規定，乃以出於故
      意再犯有期徒刑以上之罪者為限，並增訂強制工作免其執
      行或執行完畢後，5年內故意再犯有期徒刑以上之罪者，
      以累犯論之規定（擬制累犯），且刪除「依軍法」受裁判
      者，不適用累犯之規定，以求司法與軍法一致。是以修正
      後之累犯範圍已分別有所減縮及擴張，當屬科刑規範事項
      之變更，自應比較新舊法。而本件被告係故意再犯本罪，
      不論依修正前後之刑法第47條規定，均應成立累犯，故修
      正後之規定並未較有利於被告，自應依刑法第2條第1項前
      段之規定，適用修正前刑法第47條規定論處。
五、查被告前因施用第一、二級毒品案件，經94毒聲字第251號
    裁定令入戒治處所施以強制戒治，並於94年11月10日強制戒
    治執行完畢，其於強制戒治執行完畢5年內之95年5月27日及
    同年9月21日，再犯本件施用毒品之罪，自應依法論科：
（一）按海洛因、安非他命分別係屬毒品危害防制條例第2條第2
      項第1款、第2款所列之第一、二級毒品，核被告所為，分
      別係犯毒品危害防制條例第10條第1項之施用第一級毒品
      罪、同法條第2項之施用第二級毒品罪，且其施用前後持
      有第一、二級毒品之低度行為，應為其施用之高度行為所
      吸收，不另論罪；又被告分別施用第一級毒品2次、第二
      級毒品1次之犯行，犯意各別、方法互殊，應分論併罰之
      。另被告有如事實欄所載之違反肅清煙毒條例案件，經臺
      灣高等法院臺南分院判處有期徒刑3年2月確定，甫於90年
      12月28日執行完畢，有臺灣高等法院被告前案紀錄表在卷
      可參，其於受有期徒刑執行完畢後5年內故意再犯本件各
      有期徒刑以上之罪，均為累犯，均應依法加重其刑；而被
      告在有偵查權之公務員或機關發覺前，即主動向臺南市警
      察局第三分局表示其95年9月21日施用第一級毒品海洛因
      之犯行，並接受裁判，有警詢筆錄1份在卷可按（見臺南
      市警察局第三分局警卷第2頁），合乎自首要件，乃依刑
      法第62條前段規定，減輕其刑，並先加後減之。爰審酌被
      告迭經觀察、勒戒及強制戒治，仍未能體認施用毒品對於
      自身健康之危害，遠離毒品，惟犯後業已坦承犯行，態度
      良好等一切情狀，分別量處如主文所示之刑及諭知易科罰
      金之折算標準，並定其應執行刑及易科罰金之折算標準。
（二）被告上開犯行均發生在96年4月24日前，且所犯罪名及其
      宣告刑均合於中華民國96年罪犯減刑條例減刑要件，爰各
      減其刑併諭知易科罰金之折算標準。又數罪併罰應執行刑
      逾6月者，得否易科罰金，修正前、後刑法第41條第2項之
      規定雖有不同，惟依95年7月1日施行之刑法施行法第3條
      之1第3項：「於94年1月7日刑法修正施行前犯併合處罰數
      罪中之一罪，且該數罪均符合第41條第1項得易科罰金之
      規定者，適用90年1月4日修正之刑法第41條第2項規定」
      之規定，則適用修正前刑法第41條第2項規定，本件被告
      所犯數罪既均符合易科罰金之規定，縱其應執行刑逾6月
      ，亦得易科罰金，並以修正前刑法第41條第1項易科罰金
      折算標準之規定，較有利於被告。
據上論斷，應依刑事訴訟法第273條之1第1項、第299條第1項前
段、第310條之2、第454條，毒品危害防制條例第10條第1項、第
2項，刑法第2條第1項、第11條前段、第47條第1項、第62條前段
、第41條第1項前段，修正前刑法第47條、第51條第5款、第41條
第1項前段、第2項，刑法施行法第3條之1第3項，中華民國96年
罪犯減刑條例第2條第1項第3款、第7條、第9條、第10條第1項，
廢止前罰金罰鍰提高標準條例第2條，現行法規所定貨幣單位折
算新臺幣條例第2條，裁定如主文。
本案經檢察官甲○○到庭執行職務
中    華    民    國    97    年    4     月    23    日
                  刑事第十二庭  法  官  魏玉英
以上正本證明與原本無異。
如不服本判決應於收受本判決後10日內向本院提出上訴書狀，並
應敘述具體理由。如未敘述上訴理由者，應於上訴期間屆滿後20
日內向本院補提理由書狀（均須按他造當事人之人數附繕本）「
切勿逕送上級法院」。
                                書記官  曾盈靜
中    華    民    國    97    年    4     月    24    日
附錄本案論罪科刑法條全文
毒品危害防制條例第10條
施用第一級毒品者，處6月以上5年以下有期徒刑。
施用第二級毒品者，處3年以下有期徒刑。


司法院資訊處製作；財團法人民間司法改革基金會備份。
